【裁判字號】    95,交聲,1305
【裁判日期】    950830
【裁判案由】    交管條例聲異
【裁判全文】
臺灣板橋地方法院交通事件裁定        95年度交聲字第1305號
原處分機關  臺北市交通事件裁決所
異  議  人
即受處分人  甲○○
上列異議人即受處分人因違反道路交通管理處罰條例案件，對於
臺北市交通事件裁決所95年7 月11日所為之裁決處分（處分案號
：北市裁二字第裁22-AEB841207號）聲明異議，本院裁定如下：
    主  文
原處分撤銷。
甲○○汽車駕駛人，駕駛汽車不服從交通勤務警察之稽查，處新
臺幣玖佰元，並記違規點數壹點。
    理  由
一、原處分意旨略以：本件受處分人即異議人甲○○於民國95年
    5 月8 日12時18分許，駕駛車牌號碼PZ-4478 自用小客車，
    於行經設有燈光號誌管制之臺北市○○路○ 段112 巷交岔路
    口時，於興隆路方向（西往東、東往西）之行車號誌係紅燈
    之情形下，闖越紅燈迴轉行駛，經警予以攔停，並要求出示
    行車執照及駕駛執照後，竟不服從交通勤務警察稽查之違規
    行為，經警逕行舉發。原處分機關即臺北市交通事件裁決所
    經查證後，認異議人「不服從交通勤務警察稽查」之違規事
    實明確，乃依道路交通管理處罰條例第60條第2 項第1 款之
    規定，裁處罰鍰新臺幣900 元等語（闖紅燈之違規事實經本
    院另行裁定）。
二、聲明異議意旨則略以：受處分人即異議人甲○○於95年5 月
    8 日上午12時18分許，在臺北市○○路○段112 巷口處係綠
    燈迴轉，竟遭警員攔檢，指稱異議人闖紅燈迴轉，並要異議
    人出示行車執照及駕駛執照，因警員並未提出任何可證明異
    議人有闖紅燈之證據，因之異議人拒絕出示行車執照及駕駛
    執照，並逕行舉發，然臺北市交通事件裁決所不查，竟以異
    議人有不服從交通勤務警察稽查之違規行為，而予以裁處異
    議人罰鍰新臺幣900 元，異議人不服原裁處，提起本件異議
    等語。
三、按汽車駕駛人，駕駛汽車不服從交通勤務警察之稽查，而道
    路交通管理處罰條例第二章無處罰之規定者，處新臺幣900
    元以上1,800 元以下罰鍰，並記違規點數1 點，道路交通管
    理處罰條例第60條第2 項第1 款、第63條第1 項第1 款分別
    定有明文。
四、經查：
（一）本件受處分人即異議人甲○○固不否認於95年5 月8 日12
      時18分許，駕駛車牌號碼PZ-4478 自用小客車，於臺北市
      ○○路○ 段112 巷交岔路口，有經警攔停並要求異議人出
      示行車執照及駕駛執照後，拒絕出示行車執照及駕駛執照
      之事實，並有臺北市政府警察局北市警交大字第AEB84120
       7號舉發違反道路交通管理事件通知單、臺北市政府警察
      局文山第二分局95年6 月16日北市警文二分交字第095313
      47900 號函及該分局員警工作紀錄簿各1 紙在卷可稽。另
      證人即當時舉發本違規事件之臺北市政府警察局文山第二
      分局興隆派出所警員黃通展亦於本院調查時到庭具結證稱
      ：「當時PZ-4478 自小客車的車主在興隆路三段靠近11 2
      巷的路口紅燈迴轉‧‧我就跟在他的車子後方也迴轉，在
      富邦銀行前面，我將異議人的車輛攔停，我騎乘機車用手
      勢請異議人停下，異議人有停車，我告訴異議人有紅燈迴
      轉，請其出示駕照、行照，異議人拒絕出示駕、行照，異
      議人說他沒有違規，為何要出示‧‧我告訴異議人其違規
      事實非常明顯，請他配合，出示駕、行照，但異議人堅持
      他沒有違規，我告訴異議人，警察執行勤務，一切依法定
      程序，請他出示駕、行照，‧‧異議人拒絕出示駕、行照
      。因為異議人不理我，在巷口打電話，我告訴異議人如果
      不出示駕、行照，我就逕行舉發，再寄通知單給他，之後
      我就離開了」等語（詳本院95年8 月7 日訊問筆錄），參
      以證人黃通展警員與異議人間，不僅未有任何怨隙，且係
      毫不相識之人，衡情證人黃通展應無設詞攀誣，或虛構違
      規事實以陷害異議人之道理。況警員執行公務時，本身即
      受有行政懲處責任之監督，且其到庭具結作證，更係以刑
      事責任擔保其證言之真實性，故證人黃通展警員之上開證
      述內容，以及其所紀錄舉發之本件違規事實，經核尚無不
      可採信之處。因之，異議人於前揭時、地，有不服從交通
      勤務警察之稽查之違規事實，應無疑義。
（二）其次，交通勤務警察或依法令執行交通稽查任務人員，開
      單舉發違反道路交通管理處罰條例所列之違規事實，經公
      路主管機關或警察機關所為之裁決處罰，本質上為行政處
      分，係公務員基於職務上權力，依法就特定之具體事件所
      為，並具有公法上效果之單方行政行為。而根據公務員為
      公法上行為具有公信力之原則，該行政處分當可被推定為
      真正，且其據以依法處分之事實認定，亦應可推定為正確
      無誤，故本此公信原則，立法者乃制定上開相關規定，使
      交通勤務警察或依法令執行交通稽查任務人員，在特殊情
      形下，當場不能或不宜攔截製單舉發時，得當機處置而逕
      行舉發，以達成維護交通秩序及公共安全之行政目的。反
      之，若謂公務員之一切行政行為，均需預留證據以證明其
      為真實，則國家行政勢必窒礙難行，且相關行政目的亦難
      達成，故刑事訴訟法就犯罪證據有關之規定中，與屬行政
      秩序罰之交通違規裁罰本旨不合之部分，自不在準用之列
      。從而，交通違規行政爭訟之舉證責任原理，應非如刑事
      案件中，必須超越任何合理懷疑，始可為有罪判決之嚴格
      程度，而係應與民事訴訟之舉證責任原理相類似，亦即基
      本上應就行政機關與人民所各自主張有利於己之事實，分
      配其應盡之舉證責任，而非逕予適用刑事訴訟上之「無罪
      推定」原則，此觀諸行政訴訟法第136條，規定行政訴訟
      程序準用民事訴訟法第277條舉證責任分配原則之立法意
      旨，即可明瞭。
（三）基此，本件受處分人即異議人甲○○雖極力辯稱：因伊並
      無闖紅燈之違規行為，故無須出示駕、行照云云。然遇有
      交通勤務警察之稽查，理應服從交通勤務警察之指揮及稽
      查，始能達到加強道路交通管理、維護交通秩序、確保交
      通安全之目的，異議人縱認交通勤務警察之舉發有違誤及
      不實之處，亦應循申訴、聲明異議之途徑解決，斷無以拒
      絕交通勤務警察之稽查之消極不配合手段達其推翻原舉發
      之目的，是異議人上開辯解，顯無理由。
（四）本件異議人於上開時、地，有不服從交通勤務警察稽查之
      違規行為，已如前述。然原處分機關竟僅依道路交通管理
      處罰條例第60條第2 項第1 款之規定，裁處異議人罰鍰90
      0 元，而疏未依同法第63條第1 項第1 款之規定，記違規
      點數1點，是原處分此部分即有違誤。
五、綜上所述，本件受處分人即異議人甲○○於上述時間，駕駛
    前開自用小客車有不服從交通勤務警察稽查之違規事實，既
    可認定，然原處分疏未依道路交通管理處罰條例第63條第1
    項第1 款之規定，記違規點數1 點，於法即有未洽。是本件
    異議人之聲明異議雖無理由，惟原處分既有上述違法之處，
    自應由本院撤銷原處分，另為裁定如主文第2 項所示，以資
    適法。
六、據上論斷，應依道路交通案件處理辦法第20條前段，裁定如
    主文。
中    華    民    國    95    年    8     月    30    日
                    交通法庭    法  官  鄭燕璘
以上正本證明與原本無異。
如不服本裁定應於送達後5日內向本院提出抗告狀。
                                書記官  呂紹明
中    華    民    國    95    年    8     月    30    日


司法院資訊處製作；財團法人民間司法改革基金會備份。
